【裁判字號】    94,訴,2864
【裁判日期】    950116
【裁判案由】    偽造有價證券等
【裁判全文】
臺灣臺中地方法院刑事判決              94年度訴字第2864號
公  訴  人  臺灣臺中地方法院檢察署檢察官
被      告  戊○○
            乙○○
共      同
指定辯護人  本院公設辯護人  己○○
上列被告等因偽造有價證券等案件，經檢察官提起公訴（九十四
年度偵字第一一一一二號），本院判決如下：
    主    文
戊○○、乙○○均無罪。
    理    由
一、公訴意旨略以：被告戊○○係「千億汽車材料修配場」（下
    稱千億修配場）之負責人，被告乙○○、另案被告丙○○（
    業經判決無罪確定）為其員工，被告戊○○取得一九九八年
    份、福特廠牌、車牌號碼Ｅ四－○三六五號之事故小客車，
    先以被告乙○○名義購買該車輛，再向裕融企業股份有限公
    司（下稱裕融公司）辦理動產抵押貸款。而因被告乙○○之
    母親甲○○○不同意擔任此貸款之保證人，被告戊○○遂與
    被告乙○○、另案被告丙○○基於犯意之聯絡，於民國九十
    一年八月十五日，由另案被告丙○○在上址修配場辦公室，
    於債權讓與暨動產抵押契約書之連帶保證人欄、裕融公司汽
    車貸款申請書及調查表連帶保證人欄、本票之共同發票人欄
    、授權書之立授權書人及本票發票人欄偽簽「甲○○○」之
    姓名，並盜刻其印章蓋用於簽名之下方，因認被告戊○○、
    乙○○涉有刑法第二百零一條第一項、第二百十六條、第二
    百十條之偽造有價證券罪及行使偽造私文書罪嫌。
二、按犯罪事實應依證據認定之，無證據不得認定犯罪事實；被
    告或共犯之自白，不得作為有罪判決之唯一證據，仍應調查
    其他必要之證據，以察其是否與事實相符；不能證明被告犯
    罪者，應諭知無罪之判決，刑事訴訟法第一百五十四條第二
    項、第一百五十六條第二項、第三百零一條第一項分別定有
    明文。又認定不利於被告之事實，須依積極證據，苟積極證
    據不足為不利於被告事實之認定時，即應為有利於被告之認
    定，更不必有何有利之證據；另認定犯罪事實所憑之證據，
    雖不以直接證據為限，間接證據亦包括在內；然而無論直接
    或間接證據，其為訴訟上之證明，須於通常一般之人均不致
    有所懷疑，而得確信其為真實之程度者，始得據為有罪之認
    定，倘其證明尚未達到此一程度，而有合理之懷疑存在時，
    基於無罪推定之原則，即應為無罪之判決；是被告或共犯雖
    經自白，仍應調查其他必要之證據，以察其是否與事實相符
    。立法目的乃欲以補強證據擔保自白之真實性；亦即以補強
    證據之存在，藉之限制自白在證據上之價值。而所謂補強證
    據，則指除該自白本身外，其他足資以證明自白之犯罪事實
    確具有相當程度真實性之證據而言。雖其所補強者，非以事
    實之全部為必要，但亦須因補強證據與自白之相互利用，而
    足使犯罪事實獲得確信者，始足當之（最高法院三十年上字
    第八一六號、七十六年臺上字第四九八六號判例及九十三年
    度臺上字第四二二一號判決參照）。次按刑法上所謂「偽造
    」有價證券，以無權簽發之人冒用他人名義簽發為要件，如
    果行為人基於本人之授權，或其他原因有權簽發者，則與無
    權之偽造行為不同；刑法第二百零一條第一項之偽造有價證
    券罪，所稱「偽造」乃指無權制作有價證券之人，假冒他人
    名義，或逾越有制作權人之授權範圍，而制作外觀上具有價
    證券形式之虛偽證券之行為而言。至於已否得有適法之授權
    ，或有無逾越、逸脫授權範圍，而制作該有價證券，則不以
    明示之授權為判定其有無適法權源之唯一準據；因偽造有價
    證券罪，係侵害社會法益之罪，為使具有社會公共信用性格
    之票據類有價證券持有人，得獲應有之保障，以維交易安全
    及社會公共信用，是以票據上名義人對於知悉無權制作有價
    證券之人，實施制作有價證券犯行，仍不為阻止而放任其此
    項實施制作有價證券之默認行為者，亦應包括的視之為默示
    之授權行為（最高法院五十三年台上字第一八一○號判例、
    八十二年度台上字第六三八四號判決意旨參照）。
三、公訴人認被告戊○○、乙○○涉有上開犯行，無非係以證人
    丁○○、甲○○○之證述、另案被告丙○○之供述、裕融公
    司所提出之債權讓與暨動產抵押契約書、本票、授權書、所
    貸得之款項係撥入另案被告丙○○之帳戶中，被告戊○○、
    乙○○無法提供買賣契約書等為其依據。而訊之被告戊○○
    ，固坦承有購入車牌號碼Ｅ四－○三六五號之自小客車，再
    將該自小客車轉售予被告乙○○等情，惟堅詞否認有何偽造
    有價證券及行使偽造私文書之犯行，辯稱：車牌號碼Ｅ四－
    ○三六五號之自小客車係高雄市救難協會介紹買的，當時我
    要去看車，乙○○說要順道回去高雄探望母親，就順便去看
    車，這部車本來是公司買來修復後要賣的，而且公司有很多
    ＬＩＡＴＡ車的備份零件，乙○○問車子的淨價是多少，我
    把實際價格告訴乙○○，乙○○說想買，但是沒有錢，我說
    可以辦全額貸款，而且額度可以超過買車價格，如果要辦貸
    款就要請教丙○○，之後就發生這件簽名的事情，我有出面
    阻止叫他們不可以這樣做，寧可多跑一趟，請乙○○母親簽
    名，但是乙○○很急，就要求丙○○幫他簽名，有事他要負
    責等語。被告乙○○於本院審理時先否認有上開偽造有價證
    券及行使偽造私文書之犯行，辯稱：當初我不知道是誰簽名
    的，銀行打電話到我家說貸款都沒有繳，我才知道都沒有繳
    ，我知道有辦貸款及買車子的事情等語，惟其嗣又坦承有偽
    造有價證券及行使偽造私文書之犯行，並供稱：當初我有在
    施用海洛因，有欠戊○○一萬多元，後來戊○○慫恿我辦理
    汽車貸款，有錢可以拿，又有錢還他，戊○○與丙○○拿我
    當人頭，我不可能拜託他們簽名，他們就簽名等語。
四、經查：
  (一)證人即另案被告丙○○於本件貸款之債權讓與暨動產抵押契
    約書之連帶保證人欄、裕融公司汽車貸款申請書及調查表連
    帶保證人欄、本票之共同發票人欄、授權書之立授權書人及
    本票發票人欄簽寫「甲○○○」之名字，並由被告乙○○蓋
    「甲○○○」之印章等情，業據證人丙○○於本院審理時證
    述明確（見本院卷第七十三頁、第七十七頁），核與證人即
    被告乙○○於本院審理時證述證人丙○○於上開文件及本票
    上簽寫「甲○○○」名字，並由其蓋「甲○○○」印章之情
    節相符（見本院卷第九十四頁），證人甲○○○雖於本院審
    理時證稱：伊並未同意擔任保證人，有一位小姐打電話給伊
    ，說乙○○要買車要借錢，問伊是否要當保證人，伊說乙○○從小就是壞孩子，伊不要當保證人，小姐說會再打電話與
    伊聯絡。第二通是丙○○打來，說已與銀行談好，如果不同
    意，銀行會打槍，以後要辦會不好辦，叫伊先安撫對方，同
    意讓乙○○借錢，之後會在台中找人簽名，叫伊不用煩惱。
    伊當時沒有同意，然後裕融公司小姐又打電話來，問伊是否
    同意，伊說丙○○在台中會找人簽名，找丙○○就好，但伊
    有說不會簽名當保證人等語（見本院卷第八十三頁），惟參
    以證人甲○○○於本院九十四年度訴字第九三○號偽造有價
    證券案件審理時證稱：伊曾對銀行小姐說同意伊兒子借款，
    但是沒有說伊要當保證人等語（見本院九十四年度訴字第九
    三○號卷第一○八頁），顯見甲○○○有能力區別同意借款
    ，及同意當保證人之意義不同，其自無誤認證人即裕融公司
    徵信人員劉嘉利係欲其確認其是否當保證人而仍予同意。又
    被告乙○○係一成年人，其辦理貸款購買車輛，自無須其母
    親之同意，倘非其母親為連帶保證人，須負法律上之連帶清
    償責任，衡諸常情，裕融公司並無以電話通知被告乙○○之
    母即證人甲○○○徵得其同意之必要，本件裕融公司徵信人
    員既以電話照會證人甲○○○，自係就證人甲○○○是否同
    意擔任被告乙○○本件貸款之連帶保證人而為詢問，若裕融
    公司之徵信人員僅係形式上告知證人甲○○○而未作是否同
    意擔任連帶保證人之確認，何以會有第二次徵信，顯見本件
    裕融公司徵信人員當時確實有向證人甲○○○確認是否願意
    擔任連帶保證人，應無疑義。
  (二)證人即裕融公司徵信小姐劉嘉利於本院九十四年度訴字第九
    三○號偽造有價證券案件審理時證稱：本件貸款係由伊徵信
    ，伊有打電話給甲○○○，詢問其是否願意作保，伊與甲○○○徵信過二次電話，第一次打的時候甲○○○並未正面回
    應，好像要考慮，伊就請業務丁○○去協調，協調好了，第
    二次打電話過去照會，甲○○○有說同意，伊亦有向乙○○
    確認是否有買車辦理貸款，伊一定會跟甲○○○說是否同意
    作保，第一次甲○○○沒有答應，第二次有答應等語（見本
    院九十四年度訴字第九三○號卷第七十九頁、第八十頁、第
    一一○頁），又證人丁○○於本院九十四年度訴字第九三○
    號偽造有價證券案件審理時證稱：丙○○、乙○○都有跟伊
    說甲○○○同意作保，伊有問乙○○確定有要買這台車，乙○○說是就簽名，伊與乙○○、丙○○約在雙十路紅茶店，
    乙○○是在該處告訴伊甲○○○有同意等語（見本院九十四
    年度訴字第九三○號卷第七十一頁、第七十二頁、第七十四
    頁、第七十六頁），而證人劉嘉利、丁○○於本院上開案件
    審理時所為之證述，均係具結後所為，如有虛偽不實，即須
    受偽證罪之處罰，證人劉嘉利、丁○○與另案被告丙○○並
    無特殊交情，豈有甘冒受偽證罪刑事追訴之風險，而袒護另
    案被告丙○○之可能，再者，證人甲○○○於本院審理時亦
    證稱：伊身分證均自己保管，放在住處等語（見本院卷第八
    十四頁），而證人甲○○○有同意被告乙○○買車，並將其
    身分證影本資料傳真給被告乙○○，再由被告乙○○交予證
    人丙○○等情，業經證人即被告乙○○於九十四年度訴字第
    九三○號偽造有價證券案件審理時證述明確（見本院九十四
    年度訴字第九三○號卷第九十六頁、第一○三頁），且證人
    即另案被告丙○○於本院審理時亦證述：伊跟乙○○說需要
    一個保證人，伊有先問乙○○可以找何人作保，乙○○說其
    母親可以作保，並當場打電話給其母親，接下來就在公司收
    到乙○○母親的身分證件等語（見本院卷第七十九頁），顯
    見甲○○○之身分證影印資料應係由證人甲○○○所傳真無
    疑，故證人即被告乙○○於本院證稱：甲○○○之身分證係
    伊打電話跟伊妹說要買車，請伊妹傳真甲○○○身分證給伊
    云云，顯係附和證人甲○○○之詞，自難憑採。再者，倘證
    人甲○○○並未同意擔任本件貸款之保證人，證人即另案被
    告丙○○、被告乙○○如何能取得其置於高雄住處之身分證
    影本資料，足見證人劉嘉利、丁○○之上開證述，並非子虛
    ，而可採信。證人甲○○○應有同意擔任被告乙○○向裕融
    公司辦理本件汽車貸款之連帶保證人之事實，應可認定。證
    人甲○○○前開證述，顯係為避免裕融公司要求其負連帶清
    償責任而為避就之詞，自難採信。
  (三)本件車輛貸款核撥後，雖係將貸款匯入證人即另案被告丙○○於華南商業銀行南臺中分行（下稱華南銀行南臺中分行）
    之帳戶內，然該帳戶係供千億汽車材料修配廠代為辦理汽車
    貸款時款項進出所使用等情，已據證人即被告戊○○於本院
    九十四年度訴字第九三○號偽造有價證券案件審理時證述明
    確（見本院九十四年度訴字第九三○號卷第九十二頁），並
    有華南銀行南臺中分行存摺明細一份在卷可稽，惟被告乙○○有購買車牌號碼Ｅ四－○三六五號之自小客車等情，已據
    其自承在卷，自難僅憑汽車貸款之款項係匯入證人即另案被
    告丙○○上開帳戶內，即遽認被告乙○○並無買車之事實。
    又汽車之買賣，並非不動產之買賣，買賣契約並不以書面為
    必要，亦難僅以被告乙○○、戊○○二人無法提供買賣契約
    ，即遽而推論被告乙○○、戊○○二人間並無汽車買賣行為
    ，而為被告乙○○、戊○○二人不利之認定。
  (四)綜上所述，本件證人甲○○○既同意擔任被告乙○○貸款之
    連帶保證人，則被告戊○○將車牌號碼Ｅ四－○三六五號之
    自小客車賣予被告乙○○，並由證人即另案被告丙○○於上
    開文件及本票上代為簽寫「甲○○○」名字，自與刑法所稱
    之「偽造」有間。公訴人認定被告戊○○、乙○○二人犯嫌
    所憑之證據，即未達通常一般人均不致有所懷疑，而得以確
    信其為真實之程度，被告乙○○雖於本院審理時坦承犯罪，
    惟其自白與事實不符，尚難採信，而為其不利之認定。此外
    復查無其他積極證據足認被告戊○○、乙○○二人有起訴書
    所載之偽造有價證券、行使偽造私文書之行為，被告戊○○
    、乙○○二人犯罪即屬不能證明，依據前揭說明，自應為被
    告無罪之諭知。
五、本件被告乙○○雖於本院審理時供稱：伊係擔任貸款人頭等
    語，惟本件指定辯護人即本院公設辯護人就被告乙○○、戊○○均係為無罪之答辯，並以此前提而為被告乙○○、戊○○二人辯護，且觀之公訴人所起訴犯罪事實，本件被告乙○○、戊○○間亦無利害相反之情形，自得指定同一人辯護，
    併此敘明。
據上論斷，應依刑事訴訟法第三百零一條第一項，判決如主文。
本案經檢察官楊仕正到庭執行職務。
中    華    民    國    95    年     1    月    16    日
                  刑事第九庭    審判長法  官  陳得利
                                      法  官  何世全
                                      法  官  余德正
以上正本證明與原本無異。
如不服本判決，應於送達後十日內向本院提出上訴狀（須附繕
本），上訴於台灣高等法院台中分院。
                                      書記官  廖日晟
中    華    民    國    95    年     1    月    19    日


司法院資訊處製作；財團法人民間司法改革基金會備份。
